臺灣高等法院民事判決　　　　　　　　100年度家再易字第2號
再審原告　　張鑫萍
再審被告　　行政院國軍退除役官兵輔導委員會桃園縣榮民服務
　　　　　　處
法定代理人　張占奎
上列當事人間確認繼承權存在等事件，再審原告對於中華民國
100年5月3日本院100年度家上字第16號確定判決提起再審之訴
，本院判決如下：
    主  文
再審之訴駁回。
再審訴訟費用由再審原告負擔。
    事實及理由
一、再審意旨略以：本件有民事訴訟法第496條第1項第1款、第
    497條之再審原因：
    (一)依原審調查所得之證據，根本無原確定判決所謂「再審原
      告惡意不履行扶養義務，及無正當理由不予探視，足致被
      繼承人胡昌瀛感受精神上莫大痛苦，且未為之辦理後事，
      應認有重大虐待之行為」云云，原確定判決對於「重大之
      虐待或侮辱情事」之認定，顯與民法第1145條第1項第5款
      之規定不符，適用法規顯有錯誤。
    (二)原確定判決未傳喚證人鄭塏錞、湯宗芳，亦未於判決理由
      中說明未予傳喚之理由，且未審酌再審原告所提出之離婚
      協議書、胡昌瀛警詢筆錄及方永良、彭秀應之證言、再審
      被告陳述，顯有就足以影響判決之重要證物漏未斟酌之情
      形。
二、按再審之訴，顯無再審理由者，得不經言詞辯論，以判決駁
    回之，民事訴訟法第502條第2項定有明文。次按民事訴訟法
    第496 條第1項第1款所謂適用法規顯有錯誤者，係指確定判
    決所適用之法規顯然不合於法律規定，或與司法院現尚有效
    及大法官會議之解釋，或最高法院尚有效之判例顯然違反者
    而言，所謂適用法規顯有錯誤，不包括漏未斟酌證據及認定
    事實錯誤之情形在內；而就該法律規定事項所表示之法律上
    見解，均無適用法規顯有錯誤可言（最高法院57年台上字第
    1091號、63年台再字第67號、63年台上字第880 號判例意旨
    參照）。而不得上訴於第三審法院之事件，經第二審確定之
    判決，如就足影響於判決之重要證物，漏未斟酌者，亦得以
    再審之訴對之聲明不服，民事訴訟法第497 條固定有明文。
    惟所謂就足以影響於判決之重要證物漏未斟酌之情形，係指
    第二審言詞辯論終結前，已經存在並已為聲明之證物，而第
    二審並未認為不必要而仍忽略證據聲明未為調查，或已為調
    查而未就其調查之結果予以判斷，且以該證物足以動搖原確
    定判決之基礎者為限，又上開所謂「證物」，專指物證而言
    ，不包含人證在內。
三、經查：
  (一)關於再審原告主張原確定判決適用法規顯有錯誤部分：
      本件再審原告主張：原確定判決認定「再審原告惡意不履
      行扶養義務，及無正當理由不予探視，足致被繼承人胡昌
      瀛感受精神上莫大痛苦，且未為之辦理後事，應認有重大
      虐待之行為」，與調查所得之證據不符，對於「重大之虐
      待或侮辱情事」之認定與民法第1145條第1項第5款之規定
      不符云云。核屬對於原確定判決就取捨證據、認定事實之
      職權行使予以指摘，並非主張本院原確定判決就「認定之
      事實」進而適用「法規」有何錯誤之情形，依上開說明，
      與適用法規顯有錯誤之再審事由尚有未符。則再審原告依
      民事訴訟法第496條第1項第1款「適用法規顯有錯誤」 提
      起本件再審之訴，顯無理由。
  (二)本件再審原告主張原確定判決漏未斟酌之證物即「離婚協
      議書」、「胡昌瀛警詢筆錄」，業經原確定判決加以審酌
      並於理由中敘明（見原確定判決頁4、9）。是則再審原告
      主張原確定判決就上開重要證物漏未斟酌等語，顯不足採
      。又再審原告指摘原確定判決漏未斟酌證人鄭塏錞、湯宗
      芳、方永良、彭秀應及再審被告之陳述而有再審事由云云
      ，亦與前述民事訴訟法第497 條之要件未合，遑論原確判
      決已斟酌證人方永良、彭秀應之證言及再審被告陳述並敘
      明採認之理由（見原確定判決頁5-9）， 另就再審原告聲
      明證人鄭塏錞予以審酌後載明無傳訊必要之理由（見原確
      定判決頁9），是再審原告據此依民事訴訟法第497條規定
      提起再審之訴，亦屬無據。
四、綜上所述，再審原告依民事訴訟法第496條第1項第1款、第4
    97條之規定，提起本件再審之訴，顯無再審理由，爰依前開
    規定，不經言詞辯論予以判決駁回。
五、據上論結，本件再審之訴為無理由，依民事訴訟法第78條，
    判決如主文。
中    華    民    國   100    年    7     月    27    日
                    民事第十庭
                        審判長法  官  張宗權
                              法  官  林曉芳
                              法  官  鄭純惠
正本係照原本作成。
不得上訴。
中    華    民    國   100    年    7     月    29    日
                              書記官  劉麗芬